【裁判字號】    95,聲判,32
【裁判日期】    951130
【裁判案由】    聲請交付審判
【裁判全文】
台灣士林地方法院刑事裁定              95年度聲判字第32號
聲  請  人  華美航運股份有限公司
（即告訴人）
代  表  人  乙○○
代  理  人  吳展旭  律師
被      告  甲○○
上列聲請人因告訴被告案件，不服台灣高等法院檢察署檢察長駁
回再議之處分（95年度上聲議字第2541號），聲請交付審判，本
院裁定如下：
    主    文
聲請駁回。
    理    由
一、按告訴人不服上級法院檢察署檢察長或檢察總長認再議為無
    理由而駁回之處分者，得於接受處分書後10日內委任律師提
    出理由狀，向該管第一審法院聲請交付審判；法院認交付審
    判之聲請不合法或無理由者，應駁回之，刑事訴訟法第258
    條之1 第1 項、第258 條之3 第2 項前段分別定有明文。又
    按，新修正刑事訴訟法第258 條之1 規定告訴人得向法院聲
    請交付審判，係新增對於「檢察官不起訴或緩起訴裁量權」
    制衡之一種外部監督機制，法院僅就檢察官所為不起訴處分
    或緩起訴處分之決定是否正確加以審查，以防止檢察機關濫
    權，交付審判制度並非國家檢察權之擴張，法院並非檢察官
    之延伸，法院無從負擔蒐集證據等偵查作為。準此，法院於
    審查交付審判之聲請有無理由時，雖得為必要之調查，惟其
    調查之範圍，應以偵查中曾顯現之證據為限，不可就聲請人
    新提出之證據再為調查，亦不可蒐集偵查卷以外之證據，否
    則法院將自陷於證據蒐集等偵查作為之中，混淆裁判者與訴
    追者之角色，此觀法院辦理刑事訴訟案件應行注意事項第13
    4 點之規定甚明。且按，當法院裁定准予交付審判，即如同
    檢察官提起公訴使案件進入審判程序，是法院裁定交付審判
    之前提，必須偵查卷內所存證據及已查明之事實已符合刑事
    訴訟法第251 條第1 項規定「足認被告有犯罪嫌疑」檢察官
    應提起公訴之情形，亦即其已經查明之事實及證據都必須跨
    越提起公訴之門檻，否則，縱或法院對於檢察官所認定之基
    礎事實有不同判斷，或須另行蒐證偵查始能判斷應否交付審
    判者，因交付審判審查制度並無如同再議救濟制度得為發回
    原檢察官續行偵查之設計，法院仍應依同法第258 條之3第2
    項前段規定，以聲請無理由裁定駁回，此合先敘明。
二、本件聲請人即告訴人華美航運股份有限公司以被告甲○○涉
    犯洩漏工商秘密等罪嫌，向台灣士林地方法院檢察署檢察官
    提出告訴（95年度偵字第526 號），告訴意旨略以：被告甲
    ○○自92年10月27日起至94年7 月20日止，受雇於台北市○
    ○區○○路2 段105 號2 樓告訴人華美航運股份有限公司（
    下稱華美公司）擔任業務經理，負責台北縣地區之業務，依
    雙方簽訂之勞動契約書第12條第8 項、第9 項約定被告不得
    竊取或洩漏公司機密、盜竊公司財物或保管、經手公司財物
    有挪用或侵占行為，及依同契約書第14條約定被告離職前應
    完成經管財物及工作之移交。詎被告為便於將來離職後得以
    轉介客戶至其新任職之公司，竟於94年1 月28日在告訴人上
    址營業處所，以業務開發為由，藉機取得告訴人93年度新莊
    區、板橋區及中山區單月客戶業績列表及總業績排行表等屬
    於工商秘密之資料，即於同年7 月20日離職，並將上揭客戶
    業績列表及總業績排行表等資料帶走，侵占入己，隨即於同
    年8 月1 日至與告訴人營業項目相同之台灣佐川急便國際股
    份有限公司（下稱台灣佐川急便公司）擔任經理工作，將告
    訴人之上揭工商秘密洩漏予台灣佐川急便公司知悉，致告訴
    人之客戶流失，營業額降低，利潤減少，受有營業利益之損
    害，因認被告涉有刑法第342 條第1 項之背信罪、第336 條
    第2 項之業務侵占罪及第317 條之洩漏工商秘密等罪嫌云云
    。本件經該署檢察官於95年4 月17日為不起訴處分後，聲請
    人不服而聲請再議，業經台灣高等法院檢察署檢察長於95年
    6 月23日以95年度上聲議字第2541號處分書認再議為無理由
    而駁回在案。
三、聲請交付審判意旨略以：(一)被告既擔任聲請人公司之「業務
    經理」，衡諸常情，豈有不負責開發業務，僅負責帶領包括
    證人陳惠君在內之四名業務員之理？若然，究如何使下屬得
    以信服？且聲請人公司高薪僱請其任該職，豈有令其坐領乾
    薪、不需身先士卒以創造公司之業務佳績？況被告既為業務
    經理，謂其不負責開發守成客戶本誠屬難以想像，就其所申
    請之資料不將其至少留存1 份存查，更屬違背常理，足見被
    告所辯及證人陳惠君所證被告不掛業務，只負責帶領包括伊
    在內之四名成員云云，均有悖常理，不足採信。(二)聲請人於
    95年3 月2 日聲請傳喚之竺祥麟及同月16日告訴暨補充理由
    狀所提由業務員邱正仁、周可臻自行申請業績排行表之申請
    單影本，均足以證明被告所辯其僅係為屬下代為申請之經手
    人，本身不會持有系爭資料云云，純屬狡辯。而證人陳惠君
    乃繼被告後不久隨即跳槽至台灣佐川公司之離職員工，其宣
    稱被告係為其等業務員而申請系爭資料之證詞，乃基於私交
    之維護被告之詞，未料檢察官竟未傳喚竺祥麟及加以詳查，
    即遽以採信被告及證人陳惠君之說詞，實有違誤。(三)被告係
    於94年7 月15日與儲龍玲經理辦理簡易面交，本預計至其20
    日正式離職之時止，尚有進一步之交接動作，不料被告自同
    年7 月18日至7 月20日止向聲請人公司告假，證人儲龍玲何
    以能與被告當面交涉清楚，復以儲龍玲證稱所找到之新莊、
    板橋2 份客戶資料，乃2003年所列印之客戶資料，與聲請人
    公司所爭執被告申請之93年（即2004）1 至12月「單月客戶
    業績列表」及「總業績排行表」並不相同，詎料原二處分不
    查，即逕認乃點收人員之疏忽，而遽為不起訴處分，顯為速
    斷。被告申請並持有系爭極具商業價值之排行榜資料，且拒
    不歸還聲請人公司，又係於離職前後之敏感時機做出如此之
    行為，實已構成背信罪嫌，且倘非意圖侵占，以供將來洩漏
    此等工商秘密予其跳槽後任職之台灣佐川急便公司搶奪聲請
    人公司之用，其舉止豈不啟人疑竇？(四)參酌聲請人所提之客
    戶移轉明細、跳槽離職員工原職務及負責區域之說明，均可
    見被挖角員工原任職區域與嗣其離職後聲請人公司於各區域
    流失客戶間之因果關連性，足證正因被告未將系爭商業機密
    歸還反而洩漏予台灣佐川急便公司，使該公司復行利用自聲
    請人公司挖角而來之業務員及被告未歸還之資料惡性搶奪被
    告之客戶，故而造成聲請人公司之損害。是原檢察官及高檢
    署完全未盡調查之能事，率爾為不起訴處分及駁回再議，令
    人不服，為此依法聲請交付審判等語。
四、原不起訴處分書及再議處分書依卷附資料係認定：
（一）證人即聲請人經理儲龍玲於原檢察官偵查中證稱：伊是被
      告之直屬主管，因為公司沒有嚴格規定離職如何辦理交接
      ，被告離職點交業務及文件時，伊未逐一清點，且公司亦
      未列出清冊要伊清點何物，所以無法確定當時有無點收排
      行表等資料，後來7 月25日開會時，公司問伊有無點收上
      述資料，伊因很忙只有在被告位置找一找，沒有仔細清點
      ，等到9 月客戶流失，伊有空才清點找到新莊、板橋2 份
      客戶資料，這部分確實是伊的疏失等語，另證人即聲請人
      離職員工陳惠君亦證稱：被告是台北縣區業務經理，但不
      掛業務，只負責帶領包括伊在內之4 位成員，成員若有需
      要會向區經理申請排行榜，由區經理簽名送交電腦部門列
      印資料，再由區經理將資料轉交予成員，成員拿到新年度
      資料，習慣上會將舊年度資料丟掉，排行榜資料是由各業
      務員自行保管，伊記得被告與儲經理交接時，被告有把客
      戶資料表、2 件貨故點交予儲經理收受，其中包括謝淑敏
      離職交出之蘆洲、五股及泰山排行表資料等語在卷，觀諸
      證人上述證詞，可見被告僅係為下屬之台北縣區業務員向
      聲請人公司電腦部門，提出申請調借單月客戶業績列表及
      總業績排行表，再轉交所屬營業員以聯繫客戶，並非據為
      己有。是以聲請人公司並未制訂明確之交接程序及明細，
      本件點收人員即儲龍玲經理到庭又坦承未確實清點，且證
      人陳惠君亦證實被告確有將經手之資料辦理交接，苟儲龍
      玲經理於7 月20日點收被告交接之資料時，發現被告有交
      接不清，侵占聲請人之業績列表及總業績排行表之情形，
      何以不登載於被告之離職手續單，而讓聲請人即時與被告
      交涉清楚，反於被告離職5 日後始自行在手續單上登載「
      尚有客戶資料未交接」等詞，顯見證人儲龍玲並未當場確
      實清點被告所交接之事物，是聲請人不能以被告申請調借
      及儲龍玲經理事後點收不確實，即認被告有侵占上揭業績
      列表及總業績排行表之行為，從而即難認被告有侵占之行
      為。
（二）再被告係於92年10月27日起至94年7 月20日止，受雇於聲
      請人擔任台北縣區業務經理，於94年8 月1 日起始到台灣
      佐川急便公司擔任快遞部運務課經理，負責運務管理工作
      等情，業據被告供述綦詳，並有台灣佐川急便公司在職證
      明書一紙附卷可稽，被告既係於與聲請人之僱傭關係終止
      後，始至台灣佐川急便公司任職，顯認被告當時已無為聲
      請人處理事務之義務，核與背信罪之構成要件不符。
（三）聲請人指稱台灣佐川急便公司製作之報價單，與告訴人公
      司之報價單內容相仿云云一節，惟同屬貨物承攬運送業，
      其報價單之格式本多相仿，且通常會斟酌本身之成本、同
      業之競爭等因素而酌定運送價格，而客戶亦會參考各家業
      者之報價而決定將貨物交由何家業者承攬，雖聲請人因日
      本佐川急便公司在台設立分公司，而流失客戶，致營業利
      潤減少，此乃同業競爭之結果，尚難認被告有洩漏屬於告
      訴人之上揭工商秘密。
五、本件聲請人雖執前揭理由認被告涉有前揭罪嫌，而向本院聲
    請交付審判，然台灣士林地方法院檢察署檢察官所為不起訴
    處分書及台灣高等法院檢察署檢察長處分書，已就聲請人告
    訴內容予以斟酌，並論述所憑證據及其認定之理由，俱如前
    段所述，並經本院依職權調取前開偵查卷宗核閱無誤，原處
    分所載證據取捨及事實認定之理由，尚無違背經驗法則或論
    理法則之情事，參諸法院辦理刑事訴訟案件應行注意事項第
    134 點規定，是原檢察官及台灣高等法院檢察署檢察長以被
    告犯罪嫌疑不足，分別予以不起訴處分及駁回再議之聲請，
    並無不當。至於本件聲請交付審判意旨所稱：聲請人於95年
    3 月2 日聲請傳喚之竺祥麟及同月16日告訴暨補充理由狀所
    提由業務員邱正仁、周可臻自行申請業績排行表之申請單影
    本，均足以證明被告所辯其僅係為屬下代為申請之經手人，
    本身不會持有系爭資料，純屬狡辯云云。然查，前述客戶業
    績列表及總業績排行表等資料，各成員若有需要會向區經理
    申請排行榜，由區經理簽名送交電腦部門列印資料，再由區
    經理將資料轉交予成員，成員拿到新年度資料，習慣上會將
    舊年度資料丟掉，排行榜資料是由各業務員自行保管等情，
    已據證人陳惠君證述甚明，證人儲龍玲就此亦表示：「沒有
    意見，大致如此」，且為當庭之聲請人負責人彭慶雲所不爭
    執（詳見偵查卷第108 頁、第109 頁）。而依照聲請人所提
    業務員邱正仁、周可臻自行申請業績排行表之申請單影本，
    及縱使傳喚竺祥麟到庭，亦僅足以證明業務員本人亦得申請
    ，然仍未能確認系爭排行表等資料係為被告為本人所申請且
    仍為本人所持有一節。再者，前述排行表等資料，聲請人公
    司雖有規定，申請之後使用完畢須繳回，但沒有實際執行，
    所以很多時候都沒有繳回一情，已經證人儲龍玲證稱在卷（
    詳見偵查卷第74頁），核與證人陳惠君所陳：成員拿到新年
    度資料，習慣上會將舊年度資料丟掉等語，是被告縱使曾持
    有該等文件，且於離職時並未繳回公司，亦難僅憑其無繳回
    之行為，即遽論其係出於侵占之犯意，而非已依往例將之丟
    棄。又聲請人所述，其因日本佐川急便公司在台設立分公司
    ，而流失眾多客戶，致營業利潤減少，並提出客戶轉移明細
    表等資料為據，台灣佐川急便公司係日本在台新設立之分公
    司，該公司設立後對於聲請人公司之市場占有、人員進用等
    必造成很大衝擊，此乃同業競爭之結果。參以，工作權為人
    民基本人權，被告對於是否繼續在聲請人公司任職、離職後
    到何一公司任職均屬其自由權限，自不得僅因其離職後至與
    聲請人公司有競爭關係之台灣佐川急便公司任職，即可認定
    被告有何背信可言。況且，與被告同一時期自聲請人公司離
    職後至台灣佐川急便公司任職者，不下十餘人，有被告所提
    之離職員工轉任台灣佐川急便公司之原職務說明可稽，則可
    能將聲請人公司資訊提供予台灣佐川急便公司之人至少亦有
    十餘人，自不得遽以認定被告確有洩漏屬於聲請人之上揭工
    商秘密之犯行。是本件原查明之事實及證據，尚難認定已足
    以跨越提起公訴之門檻，揆諸首揭說明，聲請人請求將本件
    交付審判開始進行審判程序，自無理由，應予駁回。
六、依刑事訴訟法第258 條之3第2項前段，裁定如主文。
中    華    民    國    95    年    11    月    30    日
                  刑事第六庭審判長法  官  李育仁
                                  法  官  黃潔茹
                                  法  官  姜麗香
以上正本證明與原本無異。
不得抗告。
                                  書記官  彭莉婷
中    華    民    國    95    年    12    月    14    日


司法院資訊處製作；財團法人民間司法改革基金會備份。
